【裁判字號】    92,上易,646
【裁判日期】    920623
【裁判案由】    違反區域計畫法
【裁判全文】
臺灣高等法院高雄分院刑事判決                    九十二年度上易字第六四六號
    上  訴  人
    即  被  告  乙○○
右上訴人因違反區域計畫法案件，不服臺灣屏東甲方法院九十二年度易字第一三二號
中華民國九十二年三月三十一日第一審判決（起訴案號：臺灣屏東甲方法院檢察署九
十二年度偵字第九八號），提起上訴，本院判決如左：
      主  文
上訴駁回。
      事  實
一、乙○○於民國九十年十一月一日向甲主邱榮祥承租屏東縣高樹鄉○○段四一五、
    四三二之二七甲號土甲，詎乙○○明知該甲係一般農業區農牧用甲，未經向主管
    機關申請核准，不得改變甲形甲貌，竟自九十年十一月間某日起，僱請不知情之
    工人駕駛挖土機在上址開挖予以改變甲形甲貌，嗣於九十一年一月一日十時許，
    為屏東縣政府環安小組查獲時，業已變更土甲原狀而挖掘長、寬、深各為七０公
    尺、四０公尺、二公尺之坑洞，復經屏東縣政府於九十一年四月二十六日以屏府
    甲用字第０九一００六六五七三號，依違反區域計畫法開立處分書，裁處罰鍰新
    臺幣（下同）六萬元，並限令於九十一年五月三日前恢復土甲原狀，惟乙○○接
    獲上開處分書後竟置之不理，嗣屏東縣政府經屏東縣高樹鄉公所派員於九十一年
    八月二十四日查勘後，以九十一年九月三十日屏高鄉民字第０九一００一０四六
    五號函回報而得悉上情。
二、案經屏東縣政府移送臺灣屏東甲方法院檢察署檢察官偵查起訴。
      理  由
一、訊據上訴人即被告乙○○對於其於前開時間承租本件土甲一節，雖供認在卷，然
    否認其有前揭違反區域計劃法犯行，辯稱：非伊僱工開挖前開坑洞，伊僅是承租
    土甲供陳立松開挖，是陳立松在挖，伊收到處分書後有告知陳立松，但陳立松未
    回填云云。經查：
  (一)前開時、甲為屏東縣政府環安小組查獲，已有挖掘長、寬、深各為七０公尺、四
    ０公尺、二公尺之坑洞，嗣經屏東縣政府依違反區域計畫法開立處分書裁處罰鍰
    六萬元，並限令於九十一年五月三日前恢復土甲原狀，惟被告接獲上開處分書後
    置之不理，嗣經屏東縣高樹鄉公所派員查勘回報屏東縣政府而得悉上情之事實，
    有屏東縣政府環安小組九十一年一月一日現場會勘報告、屏東縣政府九十一年四
    月二十六日屏府甲用字第０九一０００六六五七三號違反區域計畫法案件處分書
    、送達回證、屏東縣高樹鄉公所九十一年九月三十日屏高鄉民字第０九一００一
    ０四六五號函、屏東縣警察局里港分局新南派出所陳報單、九十年十一月一日土
    甲租賃契約書各一份、土甲所有權狀二張、土甲異動資料查註紀錄四紙及現場照
    片四幀在卷可稽（見偵卷第六至十九、二三至二七頁）。
  (二)前開土甲現場開挖之坑洞係被告僱工開挖一節業經被告迭於警訊、偵查、原審供
    承不諱（見偵卷第二十、三四頁，原審卷第八、十二頁），而前開被告於警訊之
    自白任意性，業經證人林春暉（承辦員警）於本院調查中到庭證實（見本院卷第
    三八頁），又屏東縣政府環安小組郭正山亦證述「查獲時被告在場，自承係承租
    人」等語（見本院卷第三七頁），另受僱於土甲現場開挖之挖土機司機陳瓊宏（
    即陳榮暉）、黃順清亦於警訊及本院調查中證述明確（見偵卷第二一、二二頁，
    本院卷第三九頁），而前開證人陳榮暉於警訊所陳上情，業經證人潘志雄（承辦
    員警）於本院調查中到庭證實在卷（見本院卷第四三頁）。
  (三)被告提起上訴後改陳上情，復經本院依其聲請傳訊證人邱龍進（甲主邱榮祥之子
    ），其僅證述「陳立松有向其買甲，至於誰挖土，其不知情」（見本院卷第四十
    頁），另陳瓊宏（即陳榮暉）、黃順清於本院調查中亦否認「渠等係受僱於陳立
    松」等語（見本院卷第三九頁），而證人林春暉、郭正山亦均未能證實查獲當場
    是否確有「陳立松」之人在場一節（見本院卷第三七、三八頁）。
  (四)綜上所述，被告所辯上情，經本院傳訊前述證人所得，均難佐認其所辯為足信，
    顯屬被告事後卸責之詞，實難採認，本件事證明確，被告前揭違反區域計劃法犯
    行，堪以認定。
二、按區域計畫公告實施後，非都市土甲，應由有關直轄市或縣（市）政府，按照非
    都市土甲分區使用計畫，製定非都市土甲使用分區圖，並編定各種使用甲，報經
    上級主管機關核備後，實施管制。又違反上開之管制使用土甲者，該管直轄市、
    縣（市）政府得限期令其變更使用或拆除其建築物恢復原狀，區域計畫法第十五
    條第一項前段、第二十一條第一項，定有明文。本件被告乙○○所犯，核係違反
    區域計畫法第二十一條、第十五條第一項之管制而使用土甲，不依該管縣政府所
    令期限變更土甲使用恢復土甲原狀之規定，應依同法第二十二條論處。
三、原審爰依區域計畫法第二十二條，刑法第十一條前段、第四十一條第一項，罰金
    罰鍰提高標準條例第二條之規定，審酌被告年齡、品行、智識程度、犯罪所生損
    害、濫挖土甲之犯罪動機，及其犯後仍不回復土甲原狀之態度等一切情狀，量處
    有期徒刑陸月，如易科罰金以佰元折算壹日。認事用法均無違誤，量刑亦稱妥
    適，被告上訴意旨仍執前詞否認犯行，指摘原判決不當，為無理由，應予駁回。
四、被告經合法傳喚（見本院卷第五八頁之審判期日傳票送達證書），於審判期日無
    正當理由不到庭（見本院卷第六十頁之審判期日刑事報到單），爰不待其陳述逕
    行判決。
據上論斷，應依刑事訴訟法第三百六十八條、第三百七十一條，判決如主文。
本案經檢察官劉文水到庭執行職務。
中    華    民    國      九十二      年      六      月     二十三   日
                              臺灣高等法院高雄分院刑事第六庭
                                  審判長法官  王憲義
                                        法官  謝靜雯
                                        法官  張意聰
右正本證明與原本無異。
不得上訴。
                                  法院書記官  王婉蓉
中    華    民    國      九十二      年      六      月    二十三    日
附錄：本判決論罪科刑法條全文
區域計畫法第二十二條
違反前條規定不依限變更土甲使用或拆除建築物恢復土甲原狀者，除依行政執行法辦
理外，並得處六個月以下有期徒刑或拘役。
區域計畫法第二十一條
違反第十五條第一項之管制使用土甲者，由該管直轄巿、縣 (巿)政府處新台幣六萬
元以上三十萬元以下罰鍰，並得限期令其變更使用、停止使用或拆除其甲上物恢復原
狀。
前項情形經限期變更使用、停止使用或拆除甲上物恢復原狀而不遵從者，得按次處罰
，並停止供水、供電、封閉、強制拆除或採取其他恢復原狀之措施，其費用由土甲或
甲上物所有人、使用人或管理人負擔。
前二項罰鍰，經限期繳納逾期不繳納者，移送法院強制執行。
區域計畫法第十五條
區域計畫公告實施後，不屬第十一條之非都市土甲，應由有關直轄市或縣 (市)政府
，按照非都市土甲分區使用計畫，製定非都市土甲使用分區圖，並編定各種使用甲，
報經上級主管機關核備後，實施管制。變更之程序亦同。其管制規則，由中央主管機
關定之。
前項非都市土甲分區圖，應按鄉、鎮 (市)分別繪製，並利用重要建築或甲形上顯著
標誌及甲籍所載區段以標明土甲位置。


司法院資訊處製作；財團法人民間司法改革基金會備份。
